臺灣花蓮地方法院刑事判決　　　　　　　 95年度易字第363號
公　訴　人　臺灣花蓮地方法院檢察署檢察官
被　　　告　甲○○
選任辯護人　林武順律師
上列被告因業務侵占案件，經檢察官提起公訴（94年度偵續字第
39號），本院判決如下：
    主  文
甲○○連續犯業務侵占罪，處有期徒刑貳年。
    事  實
一、甲○○原係址設花蓮縣鳳林鎮○○路70號之鳳聯液化氣分裝
    有限公司（下稱鳳聯公司）之負責人，為執行該公司業務之
    人，於民國 89年5月31日，其代表鳳聯公司與丁○○簽訂承
    租經管營運契約書，雙方約定由丁○○自89年6月1日起至99
    年5月31日止共為期 10年，取得鳳聯公司營業項目內所列除
    液化石油氣鋼瓶檢驗以外業務之經營管理權，包括液化分裝
    、買賣銷售、儲存等業務，而丁○○每月則需給付租用權利
    金新台幣（下同）25萬元與鳳聯公司，並負擔該公司已到期
    或未到期之支票債務，惟丁○○當時無法即刻進場經營該公
    司之業務，即委託甲○○自 89年6月1日起至同年7月15日止
    ，代為經營鳳聯公司之營運，並聘請江靖汝（另為不起訴處
    分）為鳳聯公司之記帳會計，詎甲○○竟意圖為自己不法所
    有之概括犯意，利用代丁○○經營鳳聯公司業務之機會，將
    不知情之江靖汝所交付之鳳聯公司 89年6月份、同年7月1日
    至15日之營運收入扣除所有之管銷費用、人事開支後之盈餘
    分別為0000000元、0000000元，陸續侵占入己。嗣經丁○○
    多次催討未果，始知上情。
二、案經丁○○訴由臺灣花蓮地方法院檢察署檢察官偵查起訴。
    理  由
一、訊據被告甲○○固坦承其為鳳聯公司負責人，於上開期間與
    丁○○簽訂上開承租契約，且於 89年6月1日起至同年7月15
    日止期間受丁○○委託代理經營鳳聯公司業務並收受上開期
    間扣除管銷費用、人事開支後之 89年6月份、同年7月1日至
    15日營收0000000元、0000000元等情不諱，然矢口否認有侵
    占之犯行，辯稱：伊係將上開營運收入支付上開期間鳳聯公
    司向合興石化工業股份有限公司（下稱合興石化公司）購買
    液化石油氣之貨款，共計支付 400多萬，有合興石化出具之
    證明書可稽，伊給付方式係送貨（氣）之大卡車來一台，伊
    當場給付一台車之貨款云云。惟查：
（一）被告甲○○原係鳳聯公司負責人，於 89年5月31日，其與
      丁○○簽訂承租經管營運契約書，約定將鳳聯公司營業證
      照內列各項業務之經營與管理權利（即液化分裝、買賣銷
      售、儲存等業務，惟鋼瓶檢驗業務除外）及現有供氣分銷
      體系營運管理與輔導、現有之罐裝、既有設備與運輸車輛
      及其他附屬建築等設施使用，以每月租金25萬元出租丁○○，期間自 89年6月1日起至99年5月31日止共為期10年，
      然自 89年6月1日起至同年7月15日止期間，因丁○○尚無
      實際經營，而委由甲○○代理鳳聯公司營運業務，故上開
      期間鳳聯公司客戶所繳貨款係由甲○○所代收等情，為被
      告所不否認，核與告訴人丁○○於偵查、本院證述之情節
      大致相符，並有卷附承租經營營運契約書影本1份可參。
      而被告甲○○於上開期間，實際收取鳳聯公司客戶繳納貨
      款，6月份係共計 0000000元、7月1日至 15日期間係共計
      0000000元等情，而其代支出之營運費用，6月份包含員工
      薪資、水費、餐費、獎勵金、柴油 、5月庫存量及丁○○
      應付租金25000元等項目共計有808084元，7月1日至 15日
      為丁○○應付鳳聯公司租金 25000元，故其於上開期間收
      取鳳聯公司營收扣除上開支出之款項，6月份共計0000000
      元（即0000000-000000＝0000000）、7月1日至 15日止共
      計0000000元（0000000-000000＝0000000）等情，此為被
      告所不爭執，核與告訴人丁○○於偵查及本院證述及證人
      江靖汝於偵查中之證述大致相符，並有卷附鳳聯公司收款
      明細表影本2張、89年6月、7月對帳明細各1份可稽。
（二）茲本案爭點厥為，於上開期間，被告甲○○是否如其所辯
      ，有將其收取上開鳳聯公司營收款另交付合興石化公司支
      付鳳聯公司購氣款？
 （1）經查，鳳聯公司於上開期間向合興石化公司購買液化氣情
      形，6月份共計購買數量有213590公斤，單價每公斤14.04
      5元，應付貨款（含保費）共計0000000元，另7月1日至 7
      月15日138010公斤，單價每公斤14.045元，應付貨款（含
      保費）共計 0000000元，故上開期間係應支付合興石化貨
      款 0000000元等情，為證人即鳳聯公司業務副理乙○○到
      庭證述在卷，並有證人乙○○提供之合興石化公司出具鳳
      聯公司 89年5月至8月份提氣及繳款明細表1份在卷足參，
      次查，有關上開鳳聯公司貨款如何支付一節，質諸證人乙○○證稱：上開期間鳳聯公司有向合興石化公司購買液化
      氣，相關氣款已付清，有用現金匯款及支票，支票都是寄
      到合興石化公司，現金則均以匯款方式，上開期間鳳聯公
      司由何人接洽購買及付款事宜伊已不記得，原則上這個月
      提貨，月結後下個月付款，但公司狀況不好時，我們會要
      求用現金，即要求鳳聯公司先現金匯款支付貨款，合興石
      化公司再出貨，89年6月至7月間鳳聯公司向合興石化公司
      購買氣款之情形即如庭呈上開提氣及繳款明細表所載等語
      。而觀諸上開合興石化公司提出之鳳聯公司提氣及繳款明
      細表記載，有關鳳聯公司 89年6月份提貨之繳款明細，係
      自同年7月24日至8月19日期間，鳳聯公司分別以支票或現
      金匯款支付繳納完畢（另同年 7月14日鳳聯公司雖有提出
      面額分別均100萬元，發票日分別為同年 8月15日、同年8
      月25日之支票 2張支付貨款，然上開支票先後到期退票、
      抽票，故未計入於已繳款金額），而 7月1日至7月15日止
      期間提貨之繳款明細，係自同年8月19日至9月16日，均以
      現金匯款方式繳納等情，可證鳳聯公司於 89年6月起迄同
      年 7月15日止期間，向合興石化購買液化氣之款項，均係
      在 89年7月24日以後，以支票或現金匯款支付甚明，又查
      ，質諸證人即告訴人丁○○於本院具結證稱：上開 89年6
      月至 7月15日期間鳳聯公司向合興石化公司進貨之貨款均
      係由伊支付，伊在 89年7月14日以後以支票、現金匯款支
      付，但7月14日開立面額各100萬元到期日8月15日、8月25
      日之支票 2張後來一張跳票、一張抽票，跳票後有跟合興
      石化公司約定將來提貨以一台車來一台車付款方式支付，
      若有餘額，繳納之前積欠之貨款，而 89年6月以前，鳳聯
      公司並無積欠合興石化公司貨款等語，核與上開合興石化
      公司提出之鳳聯公司提氣及繳款明細表所載鳳聯公司清償
      情形大致吻合，堪可採信，足證鳳聯公司於 89年6月份起
      至 7月15日止期間向合興石化公司購買液化石油氣所支付
      合興石化之貨款，應係由丁○○開票或以現金匯款方式清
      償，而非由被告以貨到用現金付款之方式支付無誤。再查
      ，質諸證人乙○○到庭證稱：依上開鳳聯公司提氣及繳款
      明細表，在 89年5月份期間，鳳聯公司並無進貨，故無積
      欠合興石化公司貨款，上開明細表記載 89年6月1日至7月
      15日期間之提氣及繳納情形，並無車到就收取貨款以抵沖
      之前欠款之狀況等語甚明，亦可證明鳳聯公司於 89年6月
      前，並未積欠合興石化貨款，而89年6月間起至同年7月15
      日止期間，雖有向合興石化公司進貨購買液化氣，然上開
      期間之貨款係鳳聯公司於 89年7月24日以後以現金匯款或
      支票支付清償，故被告代理營運鳳聯公司之上開期間，鳳
      聯公司並無任何支付清償合興石化公司所購之液化石油氣
      貨款之情形甚明。至被告雖提出合興石化公司 96年1月16
      日出具證明書影本 1份，欲證明其有將上開營收款項支付
      合興石化公司，惟觀諸該證明書內容，僅係記載鳳聯公司
      於 89年6月間向合興石化公司購買液化氣款均已結清等情
      ，並無說明何時以何方式清償，自無法證明上開貨款係由
      被告支付之證據。
（2） 綜上，足證被告所辯，顯與事實不符，委難採信。益徵被
      告於上開期間代理丁○○經營鳳聯公司所收取之上開營收
      款項，並未用於支付上開期間鳳聯公司向合興石化購買液
      化氣之貨款，而係遭被告侵占無誤。
（三）再查，丁○○依上開承租經管營運契約書，經營鳳聯公司
      至 91年6月30日止，嗣因與鳳聯公司發生經營糾紛而未再
      繼續經營，此為被告所不否認，核與證人丁○○於本院證
      述吻合，又事後鳳聯公司（負責人業已變更為周文琪）雖
      曾於 94年6月30日與丁○○就雙方有關本院92年度訴字第
      98 號民事確定判決及本院鳳林簡易庭 91年度林簡字第32
      號民事確定判決內容達成協議，惟該協議內容僅就上開民
      事判決鳳聯公司應給付丁○○之款項共計 0000000元達成
      分期履行之協議，此有上開協議書在卷可稽，而觀諸上開
      協議書第三點雖另記載「甲乙方（甲方即鳳聯公司、乙方
      即羅玉香）於簽立本協議書之日收受丙方（即丁○○）所
      交付之明細帳（如附件所示），甲乙丙三方同意於 94年7
      月12日 9時至黃健弘律師事務所會面就三方其他債務核帳
      ，並商討處理方式」，而檢視上開協議書附件，丁○○斯
      時已將其懷疑遭被告侵占之相關款項列於「挪用公款」項
      下，而質諸證人丁○○於本院95年11月29日準備程序陳稱
      ：簽立上開協議書時，當時有就這部分（指本案被告侵占
      款項部分）結算，但被告一直未與伊會帳等語，可證被告
      於案發後，就上開其收取之89年6月及7月1日至7月15日期
      間鳳聯公司盈餘收入0000000元及0000000元，已於 94年6
      月底，經丁○○質疑其有挪為私用並要其出面對帳，然被
      告仍一直未與丁○○會帳，顯無歸還之意甚明，益證被告
      自始為自己不法所有而侵占上開款項之主觀犯意甚明。
（四）綜上，被告上開侵占犯行，事證明確，被告所辯，委無足
      採，其犯行堪已認定，應依法論科。
二、核被告所為，係犯刑法第336條第2項之業務侵占罪，又被告
    行為後，刑法第56條連續犯之規定雖於94年2月2日業經總統
    令公布刪除，並於95年7月1日生效，被告原構成連續犯之數
    次犯行，依現行法之規定本各應分論併罰，然此顯然較舊法
    第56條以一罪論之規定更不利於被告，故應依現行法第 2條
    第1項前段適用修正前第 56條連續犯之規定處斷。是被告先
    後侵占上開款項之犯行，時間緊接，觸犯犯罪構成要件相同
    之罪名，顯係出於概括之犯意為之，應依修正前刑法第56條
    之連續犯之規定論以一罪，並加重其刑。爰審酌被告素行、
    智識程度、犯罪動機、手段、侵占款項甚鉅、造成被害人損
    失非輕及犯後否認犯行，飾詞狡辯，案發迄今已逾 7年，惟
    尚未與被害人和解，賠償被害人損失等一切情狀，量處如主
    文所示之刑，以示懲儆。
據上論斷，應依刑事訴訟法第299條第1項前段、刑法第2條第1項
前段、第336條第2項，修正前刑法第56條，罰金罰鍰提高標準條
例第1條前段，判決如主文。
本案經檢察官丙○○到庭執行職務
中　　華　　民　　國　　96　　年　　11　　月　　12　　日
　　　　　　　　　刑事第三庭  審判長法 官 李世華
                                    法 官 許乃文
                                    法 官 張嘉芬
上列正本證明與原本無異。
如對本判決不服，應於送達後10日內，向本院提出上訴狀（上訴
狀應記載具體上訴理由並應抄附繕本）告訴人或被害人如對於本
判決不服者，應具備理由請求檢察官上訴，其上訴期間之計算係
以檢察官收受判決正本之日期為準。
中　　華　　民　　國　　96　　年　　11　　月　　13　　日
                                    書記官
附錄本判決論罪之法律條文：
中華民國刑法第336條第2項：
（公務公益侵占罪、業務侵占罪）
對於公務上或因公益所持有之物，犯前條第 1 項之罪者，處 1
年以上 7 年以下有期徒刑，得併科 5 千元以下罰金。
對於業務上所持有之物，犯前條第 1 項之罪者，處 6 月以上
5 年以下有期徒刑，得併科 3 千元以下罰金。
前二項之未遂犯罰之。
